【裁判字號】    99,勞訴,69
【裁判日期】    990830
【裁判案由】    給付資遣費等
【裁判全文】
臺灣板橋地方法院民事判決              99年度勞訴字第69號
原      告  廖志通
訴訟代理人  林世芬律師
被      告  柯明燦即柯明奇耳鼻.
上列當事人間請求給付資遣費等事件，經本院於民國99年8 月25
日言詞辯論終結，判決如下：
    主  文
被告應給付原告新台幣肆拾萬零陸佰伍拾柒元，及自民國九十
九年四月二十二日起至清償日止按年息百分之五計算之利息。
原告其餘之訴駁回。
訴訟費用由被告負擔二十分之十三，其餘由原告負擔。
本判決第一項得假執行；但被告以新台幣肆拾萬零陸佰伍拾柒
元預供擔保後，得免假執行。
原告其餘假執行之聲請駁回。
    事實及理由
壹、程序部分：
    本件原告未於言詞辯論期日到場，核無民事訴訟法第386 條
    各款所列情形，爰依被告聲請，由其一造辯論而為判決。
貳：實體部分：
一、本件原告起訴主張：
  (一)緣自民國91年9 月1 日起原告受僱於被告診所擔任藥劑生，
    每月薪資新臺幣（下同）5 萬元，工作時間為星期一至星期
    六，上午9 時至12時、下午4 時至6 時，星期四下午休診，
    被告診所於98年10月30日遭全民健康保險局查獲夜間非由藥
    事人員調劑藥品，被告之配偶洪慧玲乃於98年11月2 日要求
    原告於晚上7 時至9 時30分夜間看診時調劑藥品，並約定自
    98年11月起薪資調整為7 萬元，99年2 月13日（農曆除夕）
    中午，洪慧玲竟以原告向全民健保局檢舉且與負責人柯明燦
    不和為由，終止兩造間之勞動契約，並由被告之女兒柯馨茹
    向原告取回診所內之藥庫鑰匙。是被告非法終止兩造間之勞
    動契約已嚴重侵害原告權益，原告爰於99年2 月22日以存證
    信函函知被告終止兩造間勞動契約，被告應給付原告：
  99年2 月份不足額之薪資1 萬2500元。99年2 月間被告診所
    僅給付原告99年2 月1 日至2 月18日之薪資4 萬5000元，而
    雙方勞動契約既於99年2 月23日終止，自尚積欠99年2 月19
    日至2 月23日共5 日之薪資1 萬2500元（計算式：70000*5/
    28）。
  資遣費30萬9380元。原告離職前6 個月之平均工資為6 萬元
    （98年8 、9 、10月為5 萬元，98年11、12月及99年1 月均
    為7 萬元），適用舊制勞動基準法之年資為2 年10個月（即
    自91年9 月1 日至94年6 月30日），資遣費為17萬元【計算
    式：60000*（2+10/12） 】；適用勞退新制部分，自94年7
    月1 日至99年2 月23日，年資計4 年7 個月又23日，資遣費
    則應為13萬9380元【計算式：60000*（4+7/12+23/365）/2
    】，兩者合計30萬9380元。
  特別休假工資12萬7896元。原告92年至97年之平均日薪均為
    1667元（計算式：50000/30），特別休假日數分別為7 日、
    7 日、10日、10日、14日、14日，98年之平均日薪為1753元
    【計算式：（70000*2+50000*10）365 】，特休日數為14日
    ，合計特別休假工資為12萬7896元。
  年終獎金5 萬6000元。原告任職被告診所期間，均按年給付
    原告0.8 個月或1 個月之年終獎金，據此請求給付0.8 個月
    之年終獎金5萬6000元。
  未提繳之勞工退休金17萬0738元。依94年7 月1 日起生效之
    勞工退休金提繳工資分級表，原告自94年7 月起至98年10月
    之每月平均工資為5 萬元，適用月提繳工資5 萬0600元級距
    ，依法應按月提繳3036元，合計應提繳15萬7872元（計算式
    ：3036*52） ，而被告僅於94年7 月至9 月提繳4606元，短
    少15萬3266元；98年11月至99年2 月原告平均工資為7 萬元
    ，適用月提繳工資7 萬2800元之級距，依法應按月提繳4368
    元，合計應提繳1 萬7472元（計算式：4368*4），是被告總
    計應賠償原告17萬0738元。
  (二)為此，依據勞動契約之法律關係，聲明被告應給付原告67萬
    6514元暨自起訴狀繕本送達翌日起至清償日止，按年息百分
    之5 計算之利息。並陳明願供擔保請准宣告假執行。
二、被告則抗辯：
  (一)原告任職被告診所期間，未經被告之同意，多次私自影印診
    所資料、其他員工出勤紀錄，窺探診所營業收入，造謠生事
    ，挑撥離間其他同事與雇主關係，逕向健保局檢舉被告夜間
    看診並未聘僱藥事人員，由於原告職掌相關資料，被告可合
    理懷疑原告檢舉。
  (二)被告請洪慧玲與原告協商離職，原告並未應允且堅稱年後必
    定如期上班，然過完舊曆年，診所開工，原告卻無正當理由
    ，以口頭或書面向被告診所請假，連續曠工3 日，致被告受
    有損害。
  (三)原告故意洩漏雇主營業上之秘密，且無正當理由連續曠工3
    日，被告依據勞動基準法第18條規定終止雙方勞動契約，原
    告不得向被告請求資遣費。
  (四)原告與被告簽署聘僱契約時，即明知勞工不得自願放棄加入
    勞保，卻意圖規避依法應提扣之6%勞工退休金，亦該當勞動
    基準法第12條第1 項第1 款之訂立契約時為虛偽意思表示，
    使雇主誤信而受有損害之情形。
  (五)為此，請求駁回原告之訴及其假執行之聲請，如受不利之判
    決，願供擔保請准宣告免為假執行。
三、兩造不爭執之事實：
  (一)原告自91年9 月1 日起受任於被告診所，約定每月薪資為5
    萬元，迨至98年11月1 日起薪調整為7 萬元。
  (二)原告之全民健康保險自91年9 月23日轉入被告診所，迄至99
    年2 月19日經被告診所轉出（詳調解卷第14頁）。
  (三)被告診所於原告任職期間為原告提繳之勞工保險退休金為46
    06元。
  (四)原告於99年2 月22日寄發存證信函通知被告診所終止勞動契
    約，並經被告診所於99年2 月23日收受（詳調解卷第15-17
    頁）。
四、本件爭點與本院判斷：
  (一)原告依據勞動基準法第14條第1 項第6 款之規定終止兩造間
    之勞動契約部分：
  按「有左列情形之一者，勞工得不經預告終止契約：一、雇
    主於訂立勞動契約時為虛偽之意思表示，使勞工誤信而有受
    損害之    虞者。二、雇主、雇主家屬、雇主代理人對於勞
    工，實施暴行或有重大侮辱之行為者。三、契約所訂之工作
    ，對於勞工健康有危害之虞，經通知雇主改善而無效果者。
    四、雇主、雇主代理人或其他勞工患有惡性傳染病，有傳染
    之虞者。五、雇主不依勞動契約給付工作報酬，或對於按件
    計酬之勞工不供給充分之工作者。六、雇主違反勞動契約或
    勞工法令，致有損害勞工權益之虞者。勞工依前項第一款、
    第六款規定終止契約者，應自知悉其情形之日起，三十日內
    為之。有第一項第二款或第四款情形，雇主已將該代理人解
    僱或已將患有惡性傳染病者送醫或解僱，勞工不得終止契約
    。第十七條規定於本條終止契約準用之。」勞動基準法第14
    條定有明文。
  查原告主張其於99年2 月13日（當日為除夕）遭被告之配偶
    洪慧玲告知過完年不必再來上班，並由被告之女兒柯馨茹向
    原告取回藥庫內之鑰匙一把之事實，已據提出錄音光碟及譯
    文各1 件為證，自堪信為真實。
  被告雖抗辯：被告之診所於99年2 月19日開診，但原告並未
    至診所上班，直至99年2 月23日被告乃以原告曠職3 日寄發
    存證信函將原解僱云云。惟查99年2 月19日係星期五，原告
    必須於99年2 月19、20、22日連續3 日均曠職（註：被告診
    所每週工作6 日，僅於周日休息1 日），被告始得以原告連
    續曠職3 日而終止勞動契約，惟被告卻於99年2 月19日將原
    告之全民健康保險轉出（詳調解卷第14頁），苟被告確係因
    原告自99年2 月19日起至同年月22日止連續曠職3 日而將原
    告解僱，斷無於99年2 月19日尚不得將原告解僱之日即將原
    告之全民健康保險轉出之理。核被告此部分之抗辯，顯然與
    常理有違，不足採信。
  綜上所述，被告之配偶洪慧玲於99年2 月13日（當日為除夕
    ）以兩造不和為由向原告表示過完年不必再來上班，並由被
    告之女兒柯馨茹向原告取回藥庫內之鑰匙一把，核屬違反勞
    動法令，損及原告之勞動權益甚鉅，原告自得依據勞動基準
    法第14條第1項第6款之規定終止兩造間之勞動契約。
  (二)原告請求被告給付99年2 月19日起至同年月23日共5 日之薪
    資1 萬2500元部分：
  被告自91年9 月1 日起僱用被告擔任藥劑生，迨至99年2 月
    13日（當日為除夕）中午被告之配偶洪慧玲以兩造不和為由
    向原告表示過完年不必再來上班，並由被告之女兒柯馨茹向
    原告取回藥庫內之鑰匙一把之事實，已如前述，則被告任由
    其配偶洪慧玲非法終止兩造間之勞動契約，雖不生終止之效
    力，然已嚴重損害原告之權益，原告自得依勞動基準法第14
    條第1 項第6 款之規定於99年2 月22日以存證信函終止兩造
    間之勞動契約，是兩造間之勞動契約於99年2 月23日被告收
    受原告終止勞動契約之存證信函時，即生終止之效力。
  原告自98年11月1 日起月薪調高為7 萬元，則兩造之勞動契
    約既於99年2 月23日終止，被告自應給付原告99年2 月份（
    即自99年2 月1 日起至同年月22日）之薪資5 萬5000元（計
    算式：70000*22/28=55000 ），又被告僅給付原告99年2 月
    份（即自99年2 月1 日起至同年月22日止）薪資4 萬5000元
    之事實，已據兩造不爭執，則原告得請求被告給付99年2 月
    份短付之薪資為1 萬元。
  被告抗辯其係每年結算一次原告應負擔之健保費，並於99年
    2 月之薪資中扣除，而原告98年應負擔之健保費為5211元之
    事，因原告經合法通知，未於言詞辯論期日到庭爭執，亦未
    提出書狀抗辯，參酌民事訴訟法第280 條第3 項、第1 項之
    規定，應視為自認，則原告得請求被告給付之99年2 月份薪
    資經扣除自負健保費5211元後應為4789元。
  (三)原告請求被告給付資遣費30萬9380元部分：
  按「雇主依前條終止勞動契約者，應依左列規定發給勞工資
    遣費：一、在同一雇主之事業單位繼續工作，每滿一年發給
    相當於一個月平均工資之資遣費。二、依前款計算之剩餘月
    數，或工作未滿一年者，以比例計給之。未滿一個月者以一
    個月計。」勞動基準法第17定有明文。次按「勞工適用本條
    例之退休金制度者，適用本條例後之工作年資，於勞動契約
    依勞動基準法第十一條、第十三條但書、第十四條及第二十
    條或職業災害勞工保護法第二十三條、第二十四條規定終止
    時，其資遣費由雇主按其工作年資，每滿一年發給二分之一
    個月之平均工資，未滿一年者，以比例計給；最高以發給六
    個月平均工資為限，不適用勞動基準法第十七條之規定。依
    前項規定計算之資遣費，應於終止勞動契約後三十日內發給
    。選擇繼續適用勞動基準法退休金規定之勞工，其資遣費依
    同法第十七條規定發給。」勞工退休金條例第12條亦定有明
    文。
  查原告自91年9 月1 日起任職於被告診所，每月薪資為5 萬
    元，迨至98年11月1 日起每月薪資調整為7 萬元，而兩造間
    之勞動契約於99年2 月23日終止，則原告自99月2 月23日（
    該日不算入）往前回溯6 個月至98年8 月23日止，99年2 月
    份之薪資為5 萬5000元（即99年2 月1 日起至2 日止之薪資
    ）、98月11月至99年1 月止各月份之薪資為7 萬元，98年9
    月至98年10月止各月份之薪資為5 萬元，98年8 月份之薪資
    為1 萬4516元（即自98年8 月23日起至31日止之薪資，計算
    式：50000*9/31=14516.1290 ），則原告之平均月薪應為6
    萬3253 元。
  次查原告廖志通之月薪為6 萬3253元，已如前述，其係自91
    年9 月1 日開始任職於被告公司，於94年7 月1 日勞工退休
    金條例實施前之舊制資遺年資為2 年10月（未滿1 個月者以
    1 個月計），舊制資遣基數為2.8333（舊制資遣基數計算公
    式：年+ 月/12 ）。自94年7 月1 日勞退新制施行日起之資
    遣年資為4 年7  月22 日，新制資遣基數為2.3244（新制資
    遺基數計算公式：0.5*( 年+(月+ 日/ 當月份天數)/12）。
    新舊制資遣基數合計為5.1577，原告得請求被告公司給付之
    資遣費為32萬6242.41 元（計算式：月薪* 資遣費基數）。
    則原告僅請求被告給付資遣費30萬9380元，核屬有據，應予
    准許。
  (四)原告請求被告給付特別休假應休未休工資12萬7896元部分：
    原告主張：自92年9 月1 日起至99年2 月22日止其每年得休
    假之日數如附表一所示云云，被告則抗辯：被告診所於下午
    固定休診，又被告每年均有休假，被告休假時診所員工亦無
    庸上班，被告每月休假之日數均超過14日等語。查原告於98
    年11月1 日每月薪資調整為7 萬元前，工作時間為每日5 小
    時，每週工作週一至週六，每周四下午休診之事實，已據被
    告於本院審理中陳述甚明，被告自得將每周四下午之休診排
    定為原告之特別休假，每年以52週計，被告排定予原告之除
    別休假約為26日，已超過勞動基準法第38條所規定之特別休
    假標準，則原告請求被告給付特別休假應休未休工資，為無
    理由。
  (五)原告請求被告給付年終獎金5萬6000元部分：
  依勞動基準法第29條之規定：「事業單位於營業年度終了結
    算，如有盈餘，除繳納稅捐，彌補虧損及提列股息、公積金
    外，對於全年工作並無過失之勞工，應給與獎金或分配紅利
    」，亦即事業單位依本條規定，如勞工於事業單位營業年度
    終了結算時在職，且當年度工作並無過失，即具領取年終獎
    金之要件，對符合上述條件之勞工，事業單位即不可藉詞不
    予發給年終獎金，此有內政部74年2 月27日(74)台內勞字第
    290597號函文意旨可稽。次按勞動基準法第29條規定：「事
    業單位於營業年度終了結算，如有盈餘，……應給與獎金或
    分配紅利。」所稱營業年度，係指1 月1 日至12月31日，內
    政部（76）台內勞字第486744號函亦著有明文可按。
  查被告並未舉證證明原告自98年1 月1 日起至98年12月31日
    止有何過失，且原告復自98年11月1 日起薪資自5 萬元調整
    為7 萬元，堪認原告於當年度之表現核屬良好，則原告請求
    被告給付年終獎金，核屬有據。又原告自98年1 月1 日起至
    10月31日止之月薪資5 萬元，98年11月1 日起至12月31日止
    之月薪資7 萬元，全年度之平均月薪為5 萬3333元【計算式
    ：(50000*10+70000*2)/12=53333.33】，則原告請求被告給
    付之年終獎金於按全年度平均薪資5 萬3333之八成計算即4
    萬2666元（計算式：53333*0.8=42666.4 ），核屬適當，逾
    此之請求，即屬無據。
  (六)原告請求被告賠償短少提繳勞工退休金17萬0738元部分：
  按「雇主每月負擔之勞工退休金提繳率，不得低於勞工每月
    工資百分之六。前項規定月提繳工資分級表，由中央主管機
    關擬訂，報請行政院核定之。」、「雇主未依本條例之規定
    按月提繳或足額提繳勞工退休金，致勞工受有損害者，勞工
    得向雇主請求損害賠償。」勞工退休金條例第14條第1 、2
    項、第31條第1 項分別定有明文。
  查原告自94年7 月1 日起至98年10月31日止每月薪資為5 萬
    元，自98年11月1 日起至99年2 月23日（該日不算入）止每
    月薪資為7 萬元，參酌勞工退休金月提繳工資分級表，應分
    別按5 萬0600元、7 萬280 元之百分之6 為原告提繳月退休
    金，則被告應為原告提繳之退休金總計為17萬4408（計算式
    詳附表二）。
  被告抗辯：原告於任職被告診所之初，即表示自願不加入勞
    保，要求欲先領受6%之勞保退休金，致使被告陷於錯誤，如
    今卻向勞保局舉發，導致被告診所受處罰，又被追補退休金
    9 萬6535元等語。經查被告為原告提繳勞工退休金為勞工退
    休金條例第14條課予原告之義務，並不因當事人間另有協議
    即可豁免，則被告所辯原告自願不加入勞保乙節，除據原告
    所否認外，縱令係屬真實，亦不得作為拒絕為原告提繳勞工
    退休金之正當事由。次查被告所抗辯其已向勞工保險局補繳
    原告之勞工退休金9 萬6535元之事實，固據提出勞工保險局
    99年6 月8 日保追退三字第009960075540號函1 件為證，惟
    勞工保險局係依據原告每月薪資為3 萬0300元之級距按6%計
    算應提繳金額，而原告之月薪分別為5 萬元與7 萬元，被告
    雖向勞工保險局提繳，然提繳仍有不足，則以被告應提繳金
    額為17萬4408元計算，扣除兩造不爭執之原告已提繳金額40
    60元，及被告事後向勞工保險局補繳之9 萬6535元，原告請
    求被告賠償之提繳金額應為7 萬3813（計算式：000000-000
    0-00000=73813）。
  (七)綜上所述，原告得請求被告給付之金額總計為43萬0657元（
    47 98+309380+42666+73813=430657 ）。
五、從而，原告依據勞動契約之法律關係，請求被告給付43萬06
    57元，及自99年4 月22日即起訴狀繕本送達翌日起至清償日
    止按年息百分之5 計算之利息，為有理由，應予准許，逾此
    之請求，即屬無據，應予駁回。又原告勝訴部分，本院判命
    被告給付之金額未逾新台幣50萬元，爰依職權為假執行之宣
    告，被告陳明願供擔保請准宣告假執行，亦無不合，爰酌定
    相當之擔保金額，准許之。至於原告敗訴部分，其假執行之
    聲請亦失所附麗，應併予駁回。
六、結論：原告之訴為一部有理由，一部無理由，依民事訴訟法
    第385條第1項前段、第79條、第389條第1項第5款、第392條
    第2項，判決如主文。
中    華    民    國    99    年    8     月    30    日
                  民事第三庭    法  官  何君豪
以上正本係照原本作成
如對本判決上訴，須於判決送達後20日內向本院提出上訴狀。如
委任律師提起上訴者，應一併繳納上訴審裁判費。
中    華    民    國    99    年    8     月    31    日
                                書記官  羅麗娟


司法院資訊處製作；財團法人民間司法改革基金會備份。
